【裁判字號】    88,交訴,96
【裁判日期】    890418
【裁判案由】    肇事遺棄罪等
【裁判全文】
臺灣桃園地方法院刑事判決                          八十八年度交訴字第九六號
    公  訴  人  臺灣桃園地方法院檢察署檢察官
    被      告  甲○○
    選任辯護人 徐原本律師
               陳偉民律師
右列被告因肇事遺棄罪等案件，經檢察官提起公訴（八十八年度偵字第一三一七二號
），本院判決如左：
        主  文
甲○○對於無自救力之人，依法令應扶助，而不為其生存所必要之扶助，處有期徒刑
捌月，緩刑參年。
被訴過失傷害部分，公訴不受理。
        事  實
一、甲○○於民國八十八年五月九日二時二十五分許，駕駛車牌號碼Ｖ四—六四七０
    號之自用小客車，沿車行速率限制為時速四十公里以下之桃園市○○路往市區方
    向行駛，先於經國路與大興西路路口，與第三人徐祟恩發生擦撞（未受傷），未
    停車察看，仍繼續行駛，於行至經國路與慈文路口時，臨時改變行車方向迴轉折
    返，改往南崁方向行駛，於行經經國路與大興西路路口時，甲○○理應注意車輛
    行駛時，駕駛人應注意車前狀況，隨時採取必要之安全措施，以防止發生危險事
    故，且駕駛汽車應遵守規定之速率限制，及遵從交通號誌之指示，而依當時情形
    ，並無不能注意之情事，竟疏於注意，貿然以時速四十公里至五十公里間之速度
    行駛，及闖紅燈，而撞及經過該路口，為乙○○所駕駛之車牌號碼ＬＩ—五五二
    二號自用小客車，將乙○○之上開汽車由該路口撞至大興西路之人行道上，致乙
    ○○受有腹部鈍傷合併脾臟、橫膈膜撕裂傷、左側第五、六、七、八、九、十、
    十一肋骨骨折合併血胸及骨盆骨折不等之傷害（傷害部分已撤回告訴），而為無
    自救力之人。甲○○肇事致被害人受傷後，因一時畏懼，竟不思將無自救力之乙
    ○○送醫急救，而將所駕駛之車輛棄置現場後逃逸。嗣警方獲報發生車禍，趕至
    現場處理，始發覺上情。
二、案經被害人乙○○訴由桃園縣警察局桃園分局報請臺灣桃園地方法院檢察署檢察
    官偵查起訴。
        理  由
甲、有罪部分：
一、訊據被告甲○○固坦承於右揭時、地，駕駛前開車輛與告訴人乙○○發生車禍，
    致其受傷之事實，惟矢口否認有肇事逃逸之犯行，辯稱：伊係因一時找不到行動
    電話，所以才跑到別處去打電話報警，不是肇事逃逸云云。惟查，右揭犯罪事實
    ，業據告訴人乙○○指訴歷歷，且被告於警訊中亦自承：當時撞上後伊下車徘徊
    約十分鐘，本想打電話報警，因當時有人衝過來追我，我立刻跑走，於翌（十）
    日才查詢車禍由何警察單位處理等語。復經目擊證人丙○○證述稱：被告當時先
    與伊在該路口發生擦撞，後來在慈文路口迴轉，就聽到碰撞聲音，伊下車察看，
    看到被告往春日路方向跑，一直跑到春日路、經國路之小巷子，才被伊追上，伊
    叫被告回來，被告不理，且沒說要去報警等語。目擊證人丁○○證稱：當時伊看
    到被告闖紅燈撞上乙○○之車子，是伊打一一０報警處理，被告肇事後即下車往
    春日路橋下走，後來就沒看到被告再回來等語。此外，有道路交通事故調查報告
    表、診斷證明書及現場照片十一張附卷可稽。且八十八年五月九日凌晨二時至三
    時之間，桃園縣消防局亦未接獲被告報案，有桃園縣消防局函一紙在卷可憑。參
    以被告車上既有行動電話，於遇此緊急事故發生，豈有捨近求遠到他處打電話之
    理？何況被告於警察至車禍現場處理完畢之前，均未返回現場主動協助處理，若
    謂離開現場是去打電話報案，誰能相信？再目擊證人丁○○僅係路過之計程車駕
    駛，與被告素無冤仇，實無挾怨誣陷之理。故被告所辯顯係事後卸責之詞，委不
    足採。本件事證明確，被告犯行洵堪認定。
二、查被告駕車不慎衝撞被害人，致被害人受傷，被告肇事後未下車察看被害人，竟
    逃逸之犯行，核係犯刑法第二百九十四條第一項之遺棄罪及同法第一百八十五之
    四條之駕駛動力交通工具肇事逃逸罪，而被告以一個逃逸之行為觸犯前開二罪名
    ，為想像競合犯，依刑法第五十五條規定，從情節較重之遺棄罪處斷。公訴人雖
    未就遺棄罪起訴，然與起訴部分有想像競合之裁判上之一罪關係，為起訴效力所
    及，本院自得併予審理，附此敘明。爰審酌被告素行尚佳，因超速駕車又疏未注
    意車前狀況而肇事，當時雖未察看被害人傷勢而棄車逃逸，惟事後己與被害人達
    成民事和解，業據被害人乙○○到庭陳述無訛（見本院八十九年三月三十一日訊
    問筆錄），並有和解書一份附卷可據，顯具悔悟之意，肇事之過失程度及犯後態
    度尚稱良好等一切情狀，量處如主文所示之刑，以資懲儆。末查，被告未曾受有
    期徒刑以上刑之宣告，此有台灣桃園地方法院檢察署刑案資料查註紀錄表一紙在
    卷可憑，本院認其經此論罪科刑之教訓，應知所警惕而無再犯之虞，所宣告之刑
    以暫不執行為適當，爰併宣告緩刑三年，以策自新。
乙、公訴不受理部分：
一、按告訴乃論之罪，告訴人於第一審辯論終結前得撤回其告訴，又告訴經撤回者，
    法院應諭知不受理之判決，刑事訴訟法第二百三十八條第一項、第三百零三條第
    三款定有明文。
二、公訴意旨另以：被告甲○○駕駛車牌號碼Ｖ四—六四七０號自用小客車，不慎撞
    及乙○○所駕駛之車牌號碼ＬＩ—五五二二號自用小客車，致乙○○受有腹部鈍
    傷合併脾臟、橫膈膜撕裂傷、左側第五、六、七、八、九、十、十一肋骨骨折合
    併血胸及骨盆骨折不等之傷害，案經告訴人檢具診斷證明書訴請偵辦，因認被告
    另涉犯刑法第二百八十四條第一項之過失傷害罪嫌。惟查此項罪名依同法第二百
    八十七條前段規定，須告訴乃論。茲告訴人與被告已達成和解，此有和解書一份
    附卷可稽，並經告訴人於本院審理中以言詞撤回告訴，及記明筆錄在卷，揆諸前
    開法條之規定，此部分犯行應諭知不受理之判決。
據上論斷，應依刑事訴訟法第二百九十九條第一項前段、第三百零三條第三款，刑法
第二百九十四條第一項、第一百八十五條之四、第五十五條、第七十四條第一款，判
決如主文。
本案經檢察官陳雅譽到庭執行職務
中      華     民      國    八十九    年      四      月     十八     日
                                臺灣桃園地方法院刑事第二庭
                                      法  官    曾  正 耀
右正本證明與原本無異。
如不服本判決，應於判決送達後十日內向本院提出上訴狀( 應附繕本 )，上訴於
臺灣高等法院。
                                      書記官    蘇    萱
中        華        民        國   八十九   年     四     月    十八    日
附論罪科刑依據之法條：
刑法第一百八十五條之四
駕駛動力交通工具者肇事，致人死傷而逃逸者，處六月以上五年以下有期徒刑。
刑法第二百九十四條第一項
對於無自救力之人，依法令或契約應扶助，養育或保護而遺棄之或不為其生存所必要
之扶助、養育或保護者，處六月以上五年以下有期徒刑。


司法院資訊處製作；財團法人民間司法改革基金會備份。
